臺灣板橋地方法院刑事判決　　　　　　 100年度易字第2391號
公　訴　人　臺灣板橋地方法院檢察署檢察官
被　　　告　趙俊安
上列被告因違反毒品危害防制條例案件，經檢察官提起公訴（一
００年度毒偵字第四００六號），被告於本院準備程序進行中，
就被訴事實為有罪之陳述，經本院告知簡式審判程序意旨，並聽
取公訴人及被告之意見後，裁定依簡式審判程序審理，並判決如
下：
    主  文
趙俊安施用第二級毒品，累犯，處有期徒刑伍月，如易科罰金，
以新臺幣壹仟元折算壹日。
    事  實
一、趙俊安前於民國八十八年間因施用第二級毒品案件，經臺灣
    臺北地方法院以八十八年度毒聲字第二七０五號裁定送觀察
    、勒戒後，認無繼續施用毒品之傾向，於八十八年十一月十
    六日執行完畢而釋放，復經臺灣臺北地方法院檢察署檢察官
    以八十八年毒偵字第八八０號為不起訴處分確定；又於八十
    九年間因施用第二級毒品案件，經臺灣臺北地方法院以八十
    九年度毒聲字第三二三四號裁定送觀察、勒戒後，認無繼續
    施用毒品之傾向，於九十年一月十二日執行完畢而釋放，再
    經臺灣臺北地方法院檢察署檢察官以九十年度毒偵字第一一
    一號為不起訴處分確定。另因(一)強盜案件，經臺灣高等法院
    以九十四年度上更一字第一一七號判處有期徒刑三年八月確
    定；又因(二)搶奪案件，經臺灣彰化地方法院以九十二年度訴
    字第一四八二號判處有期徒刑八月確定；再因(三)竊盜案件，
    經本院以九十二年度簡上字第三０一號判處有期徒刑四月確
    定；復因(四)違反毒品危害防制條例案件，經臺灣南投地方法
    院以九十四年度投刑簡字第十號判處有期徒刑四月確定（嗣
    減為有期徒刑二月確定），上述(一)、(四)部分經臺灣高等法院
    以九十七年度聲字第一六０號裁定減刑及合併定應執行有期
    徒刑三年八月又十五日；(二)、(三)部分則由臺灣彰化地方法院
    以九十三年度聲字第一０七五號裁定定其應執行有期徒刑十
    一月確定，上述罪刑經接續執行後，甫於九十六年九月十二
    日假釋出監交付保護管束，並於九十八年一月二十六日假釋
    期滿未經撤銷假釋，視為執行完畢。又因施用毒品案件，經
    本院以九十九年度簡字第二四九九號判處有期徒刑五月確定
    ，於九十九年十一月十二日執行完畢（於本案均構成累犯）
    。詎仍不知悛悔，其明知甲基安非他命係業經公告列為毒品
    危害防制條例第二條第二項第二款之第二級毒品，不得非法
    持有、施用，詎仍未戒除施用毒品習性，復基於施用第二級
    毒品甲基安非他命之犯意，於一００年三月十一日中午某時
    許，在新北市○○區○○路三七三號租屋處內（起訴書誤認
    係於一００年三月十二日下午三時二十分許為警採尿回溯九
    十六小時內之某時，在不詳地點），施用第二級毒品甲基安
    非他命一次。嗣於一００年三月十二日下午三時十六分許，
    因其為毒品顧慮人口而為警通知前往新北市政府警察局三重
    分局中興橋派出所，經警依法對其採集尿液送驗後，始查悉
    上情。
二、案經新北市政府警察局三重分局報告臺灣板橋地方法院檢察
    署檢察官偵查起訴。
    理  由
壹、程序事項：
    被告趙俊安所犯係死刑、無期徒刑或最輕本刑為三年以上有
    期徒刑以外之罪，亦非屬高等法院管轄第一審之案件，其於
    準備程序中就被訴事實為有罪之陳述，經本院告知簡式審判
    程序之旨，並聽取公訴人及被告之意見後，認為適宜，乃依
    刑事訴訟法第二百七十三條之一第一項規定，裁定進行簡式
    審判程序，先予敘明。
貳、實體事項：
一、上揭犯罪事實，業據被告於本院準備程序及審理中自白不諱
    ，且被告於前揭時地為警依法對其採集之尿液經送請臺灣檢
    驗科技股份有限公司以酵素免疫分析法（EIA ）初步檢驗及
    氣相層析質譜儀分析法（GC/MS ）確認檢驗結果，確呈安非
    他命類（甲基安非他命）陽性反應，此有該公司出具之一０
    ０年四月一日濫用藥物檢驗報告及應受尿液檢驗人尿液檢體
    採集送驗紀錄表各一份在卷可參（參見偵卷第五—六頁）。
    綜上所述，足認被告之自白核與事實相符，應可採為論罪科
    刑之依據。按施用第一、二級毒品為犯罪行為，毒品危害防
    制條例第十條第一項及第二項各定有處罰明文。故施用該毒
    品者，依前揭規定本應科以刑罰，惟基於施用毒品之人，兼
    有病患屬性，乃於刑事政策上對合於一定條件之施用者，依
    同條例第二十條、第二十三條之規定，施以觀察、勒戒及強
    制戒治之治療，期以保安處分替代刑罰，戒斷其身、心癮。
    嗣因其程序過於繁雜，上揭條例於九十二年七月九日修正公
    布，自九十三年一月九日施行，將該第二十條、第二十三條
    之保安處分程序，單純區分為「初犯」、「五年內再犯」及
    「五年後再犯」三種；依其立法理由之說明：「初犯」，經
    觀察、勒戒或強制戒治後，應為不起訴處分或不付審理之裁
    定；經觀察、勒戒或強制戒治執行完畢釋放後，「五年內再
    犯」者，因其再犯率甚高，原實施之觀察、勒戒及強制戒治
    既已無法收其實效，爰依法追訴或裁定交付審理。至於經觀
    察、勒戒或強制戒治執行完畢釋放後，「五年後再犯」者，
    前所實施之觀察、勒戒或強制戒治已足以遮斷其施用毒品之
    毒癮，為期自新及協助其斷除毒癮，仍適用「初犯」規定，
    先經觀察、勒戒或強制戒治之程序。從而依修正後之規定，
    僅限於「初犯」及「五年後再犯」二種情形，始應先經觀察
    、勒戒或強制戒治程序，不能逕行起訴，亦即設為施用毒品
    罪起訴條件之限制。但倘被告於五年內已再犯，經依法再為
    「保安處分」或「追訴處罰」者，縱其第三次（或第三次以
    上）施用毒品之時間，在初犯之保安處分執行完畢釋放五年
    以後，即非屬「五年後再犯」之情形，且因前有「五年內再
    犯」情形，顯見其再犯率甚高，原實施之保安處分無法收其
    實效，毋庸仍予寬典處遇，而應依該條例第十條逕予刑罰制
    裁。至於第三次（或第三次以上）施用毒品之時間，是否宜
    有期間限制？以多久為適宜？則分屬刑事政策、專門醫學之
    範圍，非審判機關所能決定，有待循立法途徑解決，此為本
    院近來之統一見解（最高法院九十八年台非字第五六號判決
    意旨可資參照）。查本件被告前於八十八年間因施用第二級
    毒品案件，經臺灣臺北地方法院以八十八年度毒聲字第二七
    ０五號裁定送觀察、勒戒後，認無繼續施用毒品之傾向，於
    八十八年十一月十六日執行完畢而釋放，復經臺灣臺北地方
    法院檢察署檢察官以八十八年毒偵字第八八０號為不起訴處
    分確定；又於八十九年間因施用第二級毒品案件，經臺灣臺
    北地方法院以八十九年度毒聲字第三二三四號裁定送觀察、
    勒戒後，認無繼續施用毒品之傾向，於九十年一月十二日執
    行完畢而釋放，再經臺灣臺北地方法院檢察署檢察官以九十
    年度毒偵字第一一一號為不起訴處分確定一節，此有臺灣高
    等法院被告前案紀錄表一份在卷可參。被告既曾於上開觀察
    、勒戒執行完畢釋放後五年內再犯施用毒品案件而經依法再
    為保安處分，即非屬毒品危害防制條例第二十條第三項所定
    「五年後再犯」之情形，揆諸前開判決意旨及說明，本件自
    應逕行追訴處罰。從而，本件事證已臻明確，被告犯行洵堪
    認定，應予依法論科。
二、核被告所為，係犯毒品危害防制條例第十條第二項之施用第
    二級毒品甲基安非他命罪。被告持有第二級毒品甲基安非他
    命後，進而施用，其持有之低度行為應被其施用之高度行為
    所吸收，不另論罪。又被告前因(一)強盜案件，經臺灣高等法
    院以九十四年度上更一字第一一七號判處有期徒刑三年八月
    確定；又因(二)搶奪案件，經臺灣彰化地方法院以九十二年度
    訴字第一四八二號判處有期徒刑八月確定；再因(三)竊盜案件
    ，經本院以九十二年度簡上字第三０一號判處有期徒刑四月
    確定；復因(四)違反毒品危害防制條例案件，經臺灣南投地方
    法院以九十四年度投刑簡字第十號判處有期徒刑四月確定（
    嗣減為有期徒刑二月確定），上述(一)、(四)部分經臺灣高等法
    院以九十七年度聲字第一六０號裁定減刑及合併定應執行有
    期徒刑三年八月又十五日；(二)、(三)部分則由臺灣彰化地方法
    院以九十三年度聲字第一０七五號裁定定其應執行有期徒刑
    十一月確定，上述罪刑經接續執行後，甫於九十六年九月十
    二日假釋出監交付保護管束，並於九十八年一月二十六日假
    釋期滿未經撤銷假釋，視為執行完畢。又因施用毒品案件，
    經本院以九十九年度簡字第二四九九號判處有期徒刑五月確
    定，於九十九年十一月十二日執行完畢，此有臺灣高等法院
    被告前案紀錄表一份在卷可參，其前受有期徒刑之執行完畢
    ，於五年以內故意再犯本件有期徒刑以上之罪，為累犯，應
    依刑法第四十七條第一項規定，加重其刑。爰審酌被告屢犯
    不改，顯見其意志不堅，缺乏勒戒動機，其施用毒品足以導
    致精神障礙、性格異常，甚至造成生命危險，戕害一己之身
    體健康，惟念其犯後於本院準備程序及審理中已能坦承犯行
    ，態度良好，及其犯罪動機、目的、手段等一切情狀，量處
    如主文所示之刑，並諭知易科罰金之折算標準。
據上論斷，應依刑事訴訟法第二百七十三條之一第一項、第二百
九十九條第一項前段，毒品危害防制條例第十條第二項，刑法第
十一條、第四十七條第一項、第四十一條第一項前段，判決如主
文。
本案經檢察官卓俊吉到庭執行職務。
中    華    民    國   100    年    10    月    13    日
                  刑事第十六庭    法  官  林家賢
上列正本證明與原本無異。
如不服本判決，應於判決送達後十日內，向本院提出上訴書狀，
並應敘述具體理由；其未敘述上訴理由者，應於上訴期間屆滿後
二十日內向本院補提理由書（均須按他造當事人之人數附繕本）
「切勿逕送上級法院」。
                                  書記官  許清秋
中    華    民    國   100    年    10    月    13    日
附錄本判決論罪科刑法條：
毒品危害防制條例第十條第二項：
施用第二級毒品者，處三年以下有期徒刑。